【裁判字號】    97,重訴,87
【裁判日期】    981030
【裁判案由】    給付工程款
【裁判全文】
臺灣新竹地方法院民事判決              97年度重訴字第87號
原      告  立勤工程有限公司
法定代理人  丁○○
訴訟代理人  林紹源律師
被      告  廣鑫營造有限公司
                      統一編號.
法定代理人  甲○○
訴訟代理人  路春鴻律師
複代理人    乙○○
上列當事人間給付工程款事件，本院於民國98年10月13日言詞辯
論終結，判決如下：
    主      文
原告之訴及假執行之聲請均駁回。
訴訟費用由原告負擔。
    事實及理由
一、原告主張：
（一）緣被告廣鑫營造有限公司（下稱廣鑫公司）因承攬雲林縣
      水林鄉公所蔦松大排排水整治工程（下稱系爭工程）有施
      做鋼板樁打拔工程之需要，遂於民國（下同）95年12月委
      請原告立勤工程有限公司施工，原告95年12月起進場依被
      告指示，至96年5月底6月初完成全部工作，惟被告持施工
      簽收單據向被告請款時，被告竟表示被告與原告間並無契
      約關係存在，拒絕給付工程款。爰依承攬之法律關係訴請
      被告給付承攬報酬。
（二）又兩造口頭約定以實做數量計算工程款，內容包括鋼板樁
      打設、拔除費用、租金、運費，此有證人戊○○陳述及嗣
      後請款單為憑。查，證人己○○代表廣鑫公司簽收之單據
      均詳細記載施工數量、時間，經核算後被告應付工程款新
      台幣（下同）872萬8,872元。
（三）按，非受報酬及不為完成工作，視為允與報酬；未定報酬
      者，按照價目表所定給付之；無價目表者，按照習慣給付
      ，民法第491條參照。查，證人己○○代表廣鑫公司簽收
      之單據均詳細記載施工數量、時間，部分單據並詳載金額
      如下：
  １、運費12000×12＝14400（96年1月21日）
  ２、鋼板樁打設960米×1200＝0000000（96年1月10日）
  ３、租工20000（96年1月12日）
  ４、租工20000、助手2300、運補費8000（95年12月25日）
  ５、鋼板樁打設360米×1800元＝648000含30天租金超出2/3
      ～2/28×每公尺每天27元（96年1月3日）
  ６、鋼板樁打設574米×1200元＝688800（96年1月25日）
  ７、運費來回4趟12000×4＝48000（96年1月24日）
  ８、運費來回12趟12000×12＝144000（96年1月20日）
  ９、鋼板樁完成打設200米×1800＝360000含30天租期（96年
      2月7日～13日）
１０、運費20趟12000×20＝240000（96年2月7日）
      以上單價、工作單數量經結算，被告應付工程款亦為872
      萬8,872元。
（四）對被告抗辯之陳述：
  １、本件鋼板樁工程，原告確受被告委託施工，並非世營造
      公司（下稱世公司），蓋本件締約過程為被告透過其工
      地主任己○○邀約原告前往施工，簽約時原告方面授權訴
      外人戊○○前往勘查施工狀況締約，當時由被告工地主任
      己○○接洽明確表示自己是廣鑫公司工地主任（工程告示
      牌為相同記載）及系爭工程中的鋼板樁工程希望委由原告
      施工，施工完畢後被告給付工程款，當時未曾出現世公
      司名義，原告當然不可能與世公司訂立承攬契約。工地
      主任己○○代理被告與原告成立口頭契約，再由其工地主
      任己○○以被告廣鑫公司名義簽收，此有鋼板樁進場簽收
      單據為憑，則施工完畢後原告應向被告請款，並非世公
      司。又依據現行公共工程標準作業程序，任何工程承攬金
      額於新台幣5,000萬元以上者，即稱為「重大工程」，本
      件系爭工程決標金額為4億4,760萬元，必需接受公共工程
      委員會管控，同時也必須接受定期查核及審查作業，特別
      是工地主任人選報核作業，必須呈報至公共工程委員會核
      備，今被告既否認己○○為其公司員工或工地主任，顯然
      無稽，只須調閱系爭工程工地主任報核之文函即可明瞭。
  ２、再按，工地主任乃受聘於營造業擔任其所承攬工程之工地
      事務及施工管理人員、負責依施工計畫書執行按圖施工、
      填載施工日報表、管理工地人員機具、勞安及其他行政事
      務（營造業法第3條第10款、第32條參照），工程慣例上
      施工進料亦由工地主任確認即可。換言之，被告工地主任
      己○○親簽收來自原告的進料或施工即表示被告公司確認
      原告有進料或施工。查，原告歷次施工後提請被告簽認之
      簽收單『業主名稱』欄位均記載『廣鑫』，由現場工地主
      任己○○於『業主簽章』欄位簽名表示完成工作或進料，
      己○○身為被告工地主任當然會向被告公司回報施工進度
      及狀況，被告明知己○○以被告代理人與原告締結承攬契
      約，又於己○○95年12月起半年多來（至96年5月30日）
      以被告公司名義簽收工作，縱認工地主任己○○無代理權
      ，然被告明知己○○以被告名義簽收工作半年多來卻未為
      任何反對表示，對原告亦應負授權人之責。再者，被告工
      地主任己○○在『業主：廣鑫、業主簽章：己○○』欄位
      中簽名，倘己○○非被告公司工地主任無權簽收本案工地
      （假設），豈敢連續20次詐欺原告偽稱為被告代表而於『
      業主』欄位簽收工作？
  ３、原告雖曾依被告指示開立抬頭為世公司之發票並受領世
      公司之票據，然此乃實務上付款方式之變化，並非原告
      與被告成立承攬契約後再與第三人世公司成立承攬契約
      ：
    (1)原告於施工完畢後於96年3月分第一次向被告公司請款326
      萬3,497元，被告要求開立以世公司為抬頭之發票，原
      告遂依被告要求開立發票，被告隨後交付世公司為發票
      人之支票以為清償。營造實務上承包上配合業主須要開立
      第三人發票或收領第三人票據實屬常見，畢竟類似原告之
      小包在營造業中仍屬相對弱勢之一方（承攬金額不大，又
      非結構體等重要工項），只要被告交付票據能兌現，何人
      付款並非重點。司法實務上亦認為發票當事人不必然有契
      約關係。因此原告對被告交付之第三人支票不疑有他，遂
      收受該票據等待兌現，孰料該票據於96年6月16日屆期竟
      不獲兌現，被告再執此發票、票據抬頭非被告公司逃避責
      任，實在可惡。
    (2)該票據跳票後原告前往被告公司協商，當時原告一併將前
      次請款後之租金做成請款單與被告協商處理之道，當時被
      告負責人甲○○與原告代理人戊○○協商，協商過程中被
      告負責人表示本件工程款因被告與其下包尚有糾葛，惟被
      告一定會儘速付清款項。然協商後被告仍未付款，被告卻
      向原告表示請原告直接向第三人世公司請款應有結果，
      原告迫於無奈只好依其指示發函向世公司請款810萬
      5,257元，惟世公司仍不付款，原告只好回歸正途，更
      正相對人名稱並重新計算數額再次發函向被告請款772萬
      7,402元，惟被告仍繼續推託，原告只得提起本件訴訟。
    (3)簡言之，前述鋼板樁工程確由被告公司透過工地主任己○○與原告成立承攬契約，原告非與第三人世公司成立承
      攬關係，世公司僅係付款工具，並非與原告成立承攬契
      約之人，原告已施工完畢，被告公司有付款義務。
  ４、又原告否認被告將系爭工程分包（轉包）與第三人世公
      司，亦否認被告公司與世公司工程合約書形式及實質真
      正。查系爭工程乃主管機關雲林縣水林鄉公所以4億4,760
      萬元決標發包，而依被告所提出之被告公司與世公司之
      工程合約書所載，被告以4億2,500萬元發包予世公司，
      倘該契約為真，被告豈不將系爭工程之主要部分轉包予世
      公司，被告公共工程經驗豐富，豈有不知分包轉包之別
      ？分包應報備，轉包屬違法將予停權。且被告至97年11月
      25日開庭時方提出前開契約書，顯然企圖以切割方式阻斷
      原、被告間確有承攬關係之事實，該契約恐為事後製作，
      原告否認該契約之真實性。並請鈞院向發包機關雲林縣水
      林鄉公所函詢該工程有無分包報備？有無同意轉包？世
      公司與系爭工程有何關係？世公司是否合乎承攬資格？
  ５、又證人陳富輔雖證稱其代表世公司與被告公司簽訂工程
      合約書承攬蔦松大排綁樁工程，惟查，卷內被告廣鑫公司
      於98年1月13日（98廣營字第025號）函卻稱：『…工程施
      工期間本公司無分包商…』，亦即被告廣鑫公司向業主表
      示本工程無分包商，足證證人陳述不實。再者，被告所提
      出之廣鑫公司與世公司之工程合約書，合約金額為4億
      2,522萬元（含5％稅），而『蔦松大排排水整治工程』業
      主雲林縣鄉公所以4億4,760萬元決標，換言之，倘前揭契
      約書為真，則被告廣鑫公司以決標金額95％之價格將系爭
      工程全部轉包與世公司，顯屬轉包，然卷內業主雲林縣
      水林鄉公所98年1月19日卻函覆『…本案經查為廣鑫營造
      有限公司所承包，陳報之工地主認為己○○君，工程期間
      該公司並未向本所報備分包或轉包…』，倘前開合約書為
      真，則被告廣鑫公司為何未曾報備，承攬公共工程經驗豐
      富之被告難道不知違法轉包依政府採購法尚有罰則？換言
      之，從業主回覆可知，系爭工程被告廣鑫公司並未轉包與
      世公司，前開合約書只是被告與證人陳富輔之世公司
      事後私下簽署，為逃避對原告義務而製作之不實文件，企
      圖切割，是業主已明白陳述系爭工程無轉包、分包，亦即
      系爭工程僅被告廣鑫公司承包，並無另轉包世公司，證
      人陳富輔陳述與被告公司簽署前開工程合約書云云，顯不
      實在。
  ６、又證人陳富輔雖證稱其將鋼板樁工程分做三班輪流做，原
      告是其中一班云云。惟查，95年12月至96年5、6月間承作
      鋼板樁工程者僅原告公司，無其他承商，也無三班輪流作
      。且，原告乃受被告公司工地主任己○○委任進場施工，
      絕非案外人世公司要求原告進場，無論是被告工地主任
      己○○委請原告施工時或施工期間，原告根本未曾聽聞世
      公司，證人陳富輔滿口謊言。再者，原告亦否認證人陳
      富輔簽約時曾表示自己為世公司負責人，當時與陳富輔
      係介紹自己擔任廣鑫營造工地主任之兒子己○○與原告代
      理人戊○○認識，隨後由己○○委請原告施工，並非陳富
      輔。
  ７、再查，原證一等20餘張簽收單為『工作簽單』，乃原告施
      工完畢後請業主即被告公司簽收，此乃一般交易習慣，絕
      非原告所用材料進工地時之簽收單。證人陳富輔竟將『立
      勤對廣鑫』之工作簽單解釋為『立勤對供應商』之工作單
      ，顯然虛偽。其陳述『代原告簽收云云』，顯然無稽，更
      非事實。又原告向來與被告公司直接協商，未曾與陳富輔
      協商。原告代理人戊○○亦未曾帶人至工地要錢，而是自
      己前往廣鑫公司與被告公司負責人甲○○協商工程款。
  ８、又證人己○○雖證稱其自己僅在系爭工程擔任現場監工，
      惟從主管機關之資料顯示己○○確為被告廣鑫公司之工地
      主任，有卷內雲林縣水林鄉公所98年1月19日雲水鄉建字
      第0980000791號為憑，足證己○○聲稱自己非工地主任顯
      屬謊言。又己○○稱自己在現場曾表明自己是『廣鑫公司
      之下包』，不代表廣鑫公司，惟證人丙○○、庚○○均稱
      未曾聽過訴外人世公司，更未聽過己○○代表世公司
      而非代表廣鑫公司，足證己○○所言不實。此外，被告與
      證人陳富輔關係密切（恐為借牌關係），陳富輔陳述當然
      迴護被告，證人己○○又為陳富輔兒子，其陳述當然配合
      陳富輔，毫無可信。綜以上證人陳述可知證人己○○確有
      代理被告公司發包鋼板樁工程之權限而以口頭與原告代理
      人成立口頭承攬契約。
（五）為此聲明：被告應給付原告872萬8,872元及自起訴狀繕本
      送達被告之翌日起至清償日止，按年息百分之5計算之利
      息；願供擔保，請准宣告假執行。
二、被告則以：
（一）查被告公司固承包雲林縣水林鄉公所蔦松大排排水整治工
      程，惟從未指示原告施作鋼板樁打拔工作，換言之，兩造
      間並無任何承攬契約關係存在，原告謂受被告指示於96年
      3月份起承攬位於雲林縣水林鄉蔦松大排鋼板樁打拔工程
      云云，顯屬無據。實則，被告公司於承包雲林縣水林鄉公
      所蔦松大排排水整治工程後，已將部分工程發包予訴外人
      世營造有限公司施作，指示原告進行鋼板樁打拔工程者
      是世營造有限公司，此為原告所明知，原告在提起本件
      訴訟前請款的對象也是世公司而非被告公司，原告係因
      世公司用以給付其工程款的支票無法兌現，始轉而主張
      被告為定作人，惟承攬契約關係的當事人係原告與世公
      司，被告與原告之間既無承攬或任何契約關係存在，則原
      告向被告請求給付工程款，恐有誤會。
（二）又被告公司承包諸多國內重大的公共工程，從未發生財務
      困難的情事，原告謂被告財務有困難，而商請原告就工程
      款及鋼板樁租金折價並經其同意等語，令人不知所云。查
      原告公司之所以僅提出其片面製作的請款單，而不敢提出
      該未兌現的支票，實係因該支票的發票人應係與其有承攬
      關係存在的世公司，發生財務困難及與原告商談折價者
      亦係世公司，凡此種種，俱見原告公司所主張承攬契約
      的定作人是世公司，而非被告公司。綜上所述，兩造間
      就雲林縣水林鄉公所蔦松大排排水整治工程並無任何契約
      關係存在，被告公司亦早已將應給付的承攬報酬給付予世
      公司，原告與世公司間的糾葛，自應向世公司主張
      ，其以非契約當事人的被告公司提起本件訴訟，請求給付
      工程款，顯無理由。
（三）查兩造間就系爭工作並無任何契約關係存在，承攬契約當
      事人是原告公司與訴外人世公司，此由以下事證可得證
      明：
  １、查被告公司於承包雲林縣水林鄉公所「蔦松大排排水整治
      工程」後，即將其中的部分工程發包予世營造有限公司
      施作，雙方訂有工程合約書可資佐證，而世公司之負責
      人陳富輔亦到庭具結後證稱：「（法官問：你是否之前向
      被告公司承包雲林蔦松大排綁樁工程？）是。」、「（提
      示被證一契約書，法官問：這是否是你和被告公司當時簽
      的？）是。」等語，可知世公司確為被告廣鑫公司承包
      「蔦松大排排水整治工程」的下包廠商。
  ２、次查，世公司於向被告廣鑫公司承攬部分工程後，旋即
      將鋼板樁工作發包予原告立勤公司施作，此亦經陳富輔到
      庭證述：「（法官問：是否有將部分工程分包給原告公司
      ？）有。我將鋼板樁工程分三班輪流做，原告是其中一班
      」、「（法官問：原告公司你是跟誰接洽？）我是透過我
      一個師傅介紹，我師傅把我的電話給立勤公司的人，立勤
      公司的戊○○再與我約好，由我帶他去工地看」、「（法
      官問：你有和立勤訂契約嗎？沒。我們約好打鋼板樁一米
      長1800元，我當時有拿我的名片給他，跟他說我是世公
      司的負責人。」等語。可知原告公司是由戊○○直接與世
      公司的陳富輔接洽聯絡，雙方雖未簽訂書面契約，但口
      頭約定工作的計價方式，亦即施作鋼板樁一米1800元，且
      雙方在洽談訂約時，陳富輔更將世公司的名片交付予戊○○，介紹自己即世公司的負責人，是代表原告公司的
      戊○○顯然已知邀其施作鋼板樁並與其訂約的對象是世
      公司而非被告廣鑫公司。
  ３、再者，關於報酬如何結算及給付乙節，陳富輔亦證稱：「
      （法官問：你跟立勤公司帳怎麼算？）戊○○先跟我對數
      量，確認後他再開世公司的發票，我公司會計再開支票
      寄給戊○○…」、「（法官問：後來款項為何付不出來？
      ）我公司資金周轉不靈才付不出來」、「（問：支票跳票
      有打電話給戊○○或戊○○有無打電話來跟你協調？）戊○○有打電話給我，我要求他給我時間，他帶了十幾個人
      來工地要錢，來了四、五次」等語。可知，原告公司施作
      後係按先前所約定的計價方式與世公司結算數量，確認
      數量無誤之後，原告立勤公司先開發票交世公司，再由
      世公司開立用以支付款項的支票寄交立勤公司，而其後
      世公司因為周轉不靈而未能兌現支票，原告公司的戊○○遂打電話質問陳富輔，甚至帶同十幾個人至工地向陳富
      輔索取款項。
  ４、抑有進者，依原證一號請款單所示，該96年2月份請款單
      的客戶名稱欄上雖記載為「廣鑫營造有限公司」但另以括
      弧加註（世）；又96年6月份的請款單的電話欄上則記
      載世公司設於台中的營業電話（00-0000-0000）以及其
      負責人陳富輔（0000-000-000陳's）的行動電話；另佐以
      原證五世公司開立指名立勤工程有限公司面額326萬
      3,479元的支票，其金額適與原告所提出96年2月份請款單
      經結算的金額326萬3479元完全相符；而原證四原告所開
      立的統一發票，其買受人亦明明白白記載「世營造有限
      公司」，含稅後的金額也是326萬3479元，矧世公司用
      以給付原告公司的支票未能兌現後，原告委請律師發函的
      對象亦係世營造有限公司，其內容更明白表示「茲據當
      事人立勤工程有限公司法定代理人丁○○先生委稱：世
      營造有限公司前將蔦松大排之工程委由本公司施作，本公
      司並已依約進行施作…該公司應給付工程款，該公司迄今
      仍遲不給付…」等語，是由請款單、統一發票、支票以及
      律師函等物證以觀，均在在顯示系爭承攬契約的當事人是
      原告立勤公司與訴外人世公司，被告廣鑫公司與原告公
      司間並無任何契約關係存在。
（四）本件並無表見代理適用的餘地：
  １、查世公司是被告廣鑫公司承包「蔦松大排排水整治工程
      」的下包廠商，世公司向被告公司承攬部分工程後，旋
      即擬將鋼板樁工作發包予原告公司施作，原告公司是由戊○○直接與世公司的負責人陳富輔接洽聯絡，約定計價
      方式為施作鋼板樁一米1800元，而原告立勤公司施作後亦
      係按先前所約定的計價方式與世公司結算數量，確認數
      量無誤之後，原告立勤公司先開發票交世公司，再由世
      公司開立支票寄交立勤公司用以給付工程款，在此過程
      中，被告廣鑫公司並未以任何方式表示以代理權授與陳富
      輔，而陳富輔是以其所經營的世公司與原告立勤公司成
      立契約，從未也無需以被告廣鑫公司的代理人自居，蓋倘
      若陳富輔代理被告廣鑫公司與原告公司成立契約，則原告
      立勤公司所開立的統一發票，絕不可能是世公司而非廣
      鑫公司，是原告公司僅憑其自行製作的簽收單記載業主名
      稱為「廣鑫」，即認被告廣鑫公司應負表見代理授權人之
      責，顯屬無稽。
  ２、次查，原告主張被告廣鑫公司派駐蔦松大排工程的工地主
      任是己○○，並依此認被告廣鑫公司應負表見代理之責云
      云，惟被告廣鑫公司派駐蔦松大排的工地主任是曹逢哲並
      非己○○，此不惟經己○○到庭具結證述明確，亦經水林
      鄉公所及監造單位立品公司函覆鈞院屬實，是原告公司此
      部分的論證，亦顯非事實，至於原告公司所舉證人戊○○
      雖到庭陳述謂與其接洽者為己○○係工地主任云云，然因
      其身為原告公司股東，就本件訴訟勝敗有利害關係存在，
      且因未為具結，所為陳述縱令不實，亦無法以偽證罪責相
      繩，從而尚難採信。
（五）綜上所述，本件被告與原告間並無契約關係存在，亦無表
      見代理適用的餘地，原告請求非契約當事人的被告給付工
      程款，顯無理由等語，資為抗辯。並聲明：原告之訴駁回
      ；如受不利判決，願供擔保請准宣告免為假執行。
三、原告主張被告廣鑫公司向雲林縣水林鄉公所承包之系爭工程
    中之鋼板樁打拔工程部分係由原告所施作，並為被告所不爭
    ，固堪信為真正。惟被告則否認兩造間有承攬關係存在，並
    辯稱其將系爭部分工程轉包予訴外人世公司施作，指示原
    告進行鋼板樁打拔工程係世公司，且己○○係世公司人
    員，並非其公司之工地主任，原告對其並無承攬報酬請求權
    等語。經查：
（一）原告主張系爭鋼板樁工程係由被告公司工地主任己○○代
      表被告與原告公司之代理人戊○○口頭約定而締結云云，
      並引雲林縣水林鄉公所於98年1月19日回覆本院之雲水鄉
      建字第0980000791號函文為據（卷第115頁）。經查，前
      開函文固載「一、本案（即系爭工程）經查為廣鑫公司所
      承包，陳報之工地主任為己○○君，工程施工期間該公司
      並未向本所報備工程分包或轉包資料。二、依據廣鑫公司
      98年1月13日98廣營字第025號函說明，該公司於工程施工
      期間，世公司曾為廣鑫公司承攬本工程之協力廠商，…
      」，惟被告則堅決否認己○○為其公司之工地主任，並辯
      稱系爭工程之工地主任始終為曹逢哲而非己○○，並提出
      廣鑫公司函文系爭工程之監造單位立品工程顧問有限公司
      （下稱立品公司）由廣鑫公司委託曹逢哲為系爭工程之工
      地主任之委託書各1紙為證（卷第160、161頁）。本院乃
      再次函詢雲林縣水林鄉公所系爭工程之工地主任究為何人
      ？嗣經雲林縣水林鄉公所以98年8月10日雲水鄉建字第
      0980009651號函更正工地主任為曹逢哲，並檢附工地相關
      人員紀錄表為據（其上記載曹逢哲為工地主任，己○○為
      工地聯絡人，見卷第167、169頁）。又雲林縣水林鄉公所
      誤繕工地主任為己○○之原因，乃因原業務承辦員離職，
      新承辦人員未發文請監造公司確認即將工地聯絡人己○○
      誤繕為工地主任，復經雲林縣水林鄉公所於98年10月5日
      以雲水鄉建字第0980012545號函釋明在卷（卷第213頁）
      。再者，系爭工程於95年3月17日開工，由廣鑫公司於同
      年5月31日檢送工地主任委託書，工地主任為曹逢哲，並
      經立品公司審核資格符合後，於95年6月1日同意備查，迄
      今廣鑫公司尚無呈報該員撤換等情，亦經立品公司以98
      年8月10日（98）立字第08012號函覆本院在卷（卷第179
      頁），是曹逢哲確為被告公司所承包系爭工程之工地主任
      堪予認定，且迄未曾更換為己○○，原告聲請本院再次函
      詢水林鄉公所誤繕原因並調閱蔦松大排排水整治工程相關
      資料，及向立品公司函調前開工程廣鑫公司原始提出之工
      地主任資料，核無必要。
（二）又廣鑫公司確將系爭工程之部分承攬工程轉包予世公司
      ，業據被告提出工程合約書為證（卷第48至63頁），並經
      證人即世公司負責人陳富輔到庭證述屬實（卷第150頁
      反面）。至證人戊○○雖證稱：「（你是否有代表立勤公
      司去承包蔦松大排的鋼板樁打拔工程？）有，我跟己○○
      接洽，因為證人己○○的爸爸打電話給我說他兒子在蔦松
      大排的營造廠當工地主任，叫我去跟他報價」、「（你知
      道己○○是世公司負責人的兒子？）我完全不知道有世
      這家公司」、「（你怎麼認定證人己○○是代表廣鑫跟
      你簽約？）我去現場有看到工程告示牌上工地負責人是寫
      己○○，承包商是廣鑫，且我有到鄉公所詢問主辦人員確
      定工地主任是己○○」、「（己○○有跟你說他是代表廣
      鑫鋼板樁發包給你？）是」等語（卷第138頁反面），然
      為己○○所否認，己○○並證稱：「（你是否曾在蔦松大
      排排水整治工程工地現場擔任工地主任？）那時是因為我
      爸爸在那邊，我在那邊幫忙，有，我在現場擔任監工，不
      是擔任工地主任」、「（《提示原證一簽收單》上面己○○的簽名是否你簽的，上面廣鑫是否你寫的？）簽收人是
      我簽的，但廣鑫不是我寫的」、「（你為何在簽收單上面
      簽收？）我是按原告在現場實際施作的數量，經過我確認
      後簽名的，一般寫廣鑫是針對蔦松大排的承包商所寫的」
      等語（卷第137頁反面、第138頁正面），參以證人戊○○
      自承其為原告公司股東，則其就本件訴訟勝敗有利害關係
      存在，實難期為真實陳述，其證言自難遽信。又證人即立
      勤公司前員工丙○○、庚○○雖證稱系爭工程均由己○○
      及另一位姓曹之人在分派工作，惟亦不否認己○○並未表
      明其代表廣鑫公司（卷第151頁反面至152頁反面），是渠
      等之證言，亦不能為被告不利之認定。
（三）又證人即世公司負責人陳富輔到庭證稱：「（是否有將
      部分工程分包給原告公司？）有，我將鋼板樁工程分作三
      班輪流做，原告是其中一班」、「（原告公司你是跟誰接
      洽的？）我是透過我一個師傅介紹，我師傅把我的電話給
      立勤公司的人，立勤公司的戊○○人再與我約好，由我帶
      他去工地看」、「（你有和立勤定契約嗎？）沒有，我們
      約好打鋼板樁一米長1800元，我當時有拿我的名片給他，
      跟他說我是世公司的負責人」、「（為何戊○○來作證
      說他沒有跟你接觸，他都是跟你兒子做接觸？）他工作做
      到哪裡都是問我兒子，因為我兒子負責測量，工地的材料
      、工人都是我在發落的，我人都在工地」、「（你跟立勤
      公司帳怎麼算？）戊○○先跟我對數量，確認後他再開世
      的發票，我公司會計再開支票寄給戊○○，立勤公司的
      人有時不在工地，都是由我兒子和另外一個代替立勤公司
      簽收鋼板樁，我包給他的部分本來是應該由他簽收，他們
      人不在，才由我兒子和另一人代替他們簽」、「（後來款
      項為何付不出來？）我公司資金週轉不靈才付不出來」等
      語（卷第150頁反面、第151頁正面），已足徵與原告洽談
      系爭鋼板樁工程之對象者為世公司，至原告雖提出工程
      簽收單為證（卷第6至13頁），並主張簽收單業主名稱記
      載為「廣鑫」，而為兩造締約之依據。惟查系爭簽收單為
      原告所片面製作，並交由己○○及世公司另一員工曹振
      步簽認，其目的僅為確認數量而已，業據己○○證述在卷
      （卷第138頁），自不能僅憑簽收單上記載「廣鑫」即認
      定被告為契約當事人。至被告廣鑫公司有無違法轉包或將
      轉包工程呈報業主，乃其有無違反工程契約或相關法令之
      問題，核與其事實上有無將系爭工程轉包予世公司無關
      。參以世公司曾開立指名立勤公司為受款人之面額326
      萬3,479元之工程款支票予原告，原告公司亦開立同額之
      統一發票予世公司，此有統一發票及支票、退票理由單
      附卷可稽（卷第94、95頁），另原告公司亦曾於96年8月
      31日以律師函，內容略以「世公司前將『蔦松大排』之
      工程委由本公司施作，本公司並已依約進行施作。惟本公
      司已施作完成部分，該公司應給付8,105,257元之工程款
      ，該公司迄今仍遲不給付，為此特委請貴律師代函通知該
      公司，希函達5日內給付積欠之工程款，逾期即依法訴追
      」、「副本抄送上包廣鑫公司」等語催告世公司，益徵
      原告明知與其締約者係世公司而非被告，僅係因世公
      司用以給付其工程款之支票無法兌現始轉而向被告求償而
      已。
（四）原告又主張被告明知己○○以被告代理人自居與原告締結
      承攬契約，又於己○○自95年12月起半年多來以被告公司
      名義簽收工作，縱認工地主任己○○無代理權，然被告明
      知己○○以被告名義簽收工作半年多來卻未為任何反對表
      示，應對原告負授權人責任云云。惟按所謂表見代理，係
      指由自己之行為表示以代理權授與他人，或知他人表示為
      其代理人而不為反對之表示者，對於第三人應負授權人之
      責任而言，民法第169條前段可資參照。又民法第169條關
      於由自己之行為表示以代理權授與他人者，對於第三人應
      負授權人之責任之規定，原以本人有使第三人信為以代理
      權授與他人之行為，為保護代理交易之安全起見，有使本
      人負相當責任之必要而設，故本人就他人以其名義與第三
      人所為之代理行為，應負授權人之責任者，須以他人所為
      之代理行為，係在其曾經表示授與他人代理權之範圍內為
      其前提要件。且所謂知他人表示為其代理人而不為反對之
      表示者，以本人實際知其事實為前提，其主張本人知此事
      實者，應負舉證之責。最高法院40年度台上字第1281號、
      68 年度台上字第1081號亦分別著有判例足資參照。本件
      訴外人己○○並未以被告代理人自居，且系爭簽收單為原
      告所片面製作，己○○於其上簽收目的僅為確認數量而已
      ，已如前述，原告復不能舉證證明被告公司有何授與代理
      權予己○○或「明知己○○表示為其代理人而不為反對表
      示」之事實。從而，原告主張被告應負表見代理人之責任
      ，亦無可採。
四、綜上所陳，原告所提出之上開證據均不足以證明被告為系爭
    鋼板樁工程契約之當事人，其請求被告給付系爭工程款，於
    法即非有據，應予駁回。又原告之訴之訴既經駁回，其假執
    行之聲請已失所依據，應併予駁回。
五、本件事證已臻明確，兩造其餘攻擊、防禦方法及所為之立證
    ，經本院審酌後，認與本判決所為上述判斷不生影響，爰不
    一一予以論究，附此敘明。
據上論結，原告之訴為無理由，依民事訴訟法第78條，判決如主
文。
中    華    民    國    98    年    10    月    30    日
                  民事第二庭    法      官  楊明箴
以上正本係照原本作成。
如對本判決上訴，須於判決送達後20日內向本院提出上訴狀。
中    華    民    國    98    年    10    月    30    日
                                書記官  龔紀亞


司法院資訊處製作；財團法人民間司法改革基金會備份。
